【裁判字號】    92,訴,666
【裁判日期】    921030
【裁判案由】    損害賠償
【裁判全文】
臺灣新竹地方法院民事判決  九十二年訴字第六六六號
    原      告  甲○○
    被      告  乙○○
右當事人間請求損害賠償事件，本院於民國九十二年十月十四日辯論終結，判決如左
：
    主      文
被告應給付原告新台幣壹萬元。
原告其餘之訴駁回。
訴訟費用由被告負擔百分之二十，餘由原告負擔。
本判決得假執行。
    事      實
甲、原告方面：
一、聲明：被告應給付原告新台幣（下同）五萬五千元。
二、陳述：被告於民國（下同）九十一年五月二十一日十二時五十分許，在新竹市○
    ○路十號交通部公路總局新竹區監理所新竹市監理站，於原告後方排隊等待繳交
    違規罰款時，不滿原告因罰款過重與監理站人員爭執而與其發生口角，被告竟基
    於公然侮辱他人之犯意，公然以「幹妳娘」之足以貶損他人社會評價之言詞辱罵
    原告，致原告名譽受有損害。被告前揭犯行經本院刑事庭判決有罪確定，為此依
    民法第一百八十四條及第一百九十五條規定，請求被告賠償原告精神損害五萬五
    千元。
乙、被告方面：
一、聲明：駁回原告之訴。
二、陳述：對刑事判決認定之事實無意見，惟因原告先罵伊三字經，伊才回罵原告一
    句等語。
丙、本院依職權調閱本院九十二年簡上字第五三號妨害名譽、九十一年簡上一四一號
    傷害全卷。
    理      由
一、原告主張被告於九十一年五月二十一日十二時五十分許，在新竹市○○路十號交
    通部公路總局新竹區監理所新竹市監理站，於原告後方排隊等待繳交違規罰款時
    ，不滿原告因罰款過重與監理站人員爭執而與其發生口角，竟公然以「幹妳娘」
    之足以貶損他人社會評價之言詞辱罵原告，致原告名譽受有損害。爰依民法第一
    百八十四條及第一百九十五條規定，請求被告賠償原告精神損害五萬五千元等語
    。被告則對刑事判決認定之事實不爭執，惟以原告先罵其三字經，其才回罵原告
    一句等語置辯。
二、經查，原告主張之右開事實，業為被告所不爭執，並經本院調取九十二年度簡上
    字第五三號刑事判案件全卷查核屬實，應堪信為真實。至被告是否回罵，核與其
    得否成立侵權行為無關，所辯尚不足採。按不法侵害他人之身體、健康、名譽或
    自由者，被害人雖非財產上之損害，亦得請求賠償相當之金額；其名譽被侵害者
    ，並得請求為回復名譽之適當處分，民法第一百九十五條第一項定有明文。復按
    所謂相當金額，應以實際加害情形與其名譽是否重大，及被害人之身分、地位、
    與加害人經濟狀況等關係定之，最高法院四十七年台上字第一二二一號判例可資
    參照。而被害人名譽影響重大與否，應以客觀之社會價值衡量，不得專以受害人
    主觀之感受為斷。查原告係高中畢業，現擔任大廈警衛工作，月薪二萬七千元，
    被告為高中畢業，在華夏玻璃公司從事機台維修工作，月薪二萬七千元等情，為
    兩造所不爭，本院審酌兩造係因原告不滿罰款過重而與監理站人員發生爭執，被
    告出面制止而發生爭端，並因而互提刑事告訴（原告傷害罪部分亦經本院九十一
    年度竹簡字第四九四號刑事判決確定在案），兼併審酌兩造之身分、地位、兩造
    間經濟狀況、被告侵權行為之態樣、加害程度、被告可歸責程度等情，認原告非
    財產上損害之賠償以一萬元為適當，應予准許，逾此數額之請求，則無理由，應
    予駁回。
三、因本案事證已臻明確，兩造其餘主張陳述及所提之證據，均毋庸再予審酌，附此
    敘明。
四、結論：原告之訴為一部有理由，一部無理由，依民事訴訟法第七十九條、第三百
    八十九條第一項第五款，判決如主文。
中      華      民      國    九十二    年      十      月    三十      日
                                  臺灣新竹地法院民事庭
~B法      官  楊明箴
右為正本，係照原本作成。
如對本判決上訴，須於判決送達後廿日內向本院提出上訴狀。
~B法院書記官  許麗汝
中      華      民      國    九十二    年      十      月    三十      日


司法院資訊處製作；財團法人民間司法改革基金會備份。
